臺灣臺中地方法院交通事件裁定　　　 100年度交聲字第3339號
原處分機關　交通部公路總局臺中區監理所
異　議　人
即受處分人　王朝祿
上列異議人即受處分人因違反道路交通管理處罰條例案件，對於
交通部公路總局臺中區監理所中華民國100 年10月12日所為之處
分（中監違字第裁60-G1H392284號裁決書）聲明異議，本院裁定
如下：
    主  文
異議駁回。
    理  由
一、聲明異議意旨略以：依道路交通管理處罰條例第7 條之2 規
    定及立法院民國94年12月9 日修正法條會議記錄，要求以固
    定式及非固定式科學儀器取締超速，需在一定距離前立警告
    標示。查子路與景賢路呈「T 」字型，測速儀器立於子
    路460 之1 號前，警告標誌立於前方約238 公尺處之子路
    上，而景賢路則位於測速儀器與警告標示之間，故伊自景賢
    路左轉子路無法看見相反方向之警告標示，無從依規定看
    到警告標示即被儀器測速裁定超速，是本件舉發測照與偷拍
    無異，不符合前揭規定意旨。又伊先後於100 年8 月22日、
    8 月25日及9 月16日（即本件罰單）接獲同一地點超速罰單
    ，違規日期分別於100 年8 月4 日、7 月27日及8 月18日（
    即本件違規），倘若駕駛人當場被舉發告知違規，會在同地
    點超速違規嗎？是否符合公平正義原則？又較早違規卻較晚
    舉發，是否符合程序正義原則？為此請求撤銷原處分等語。
二、原處分機關略以：異議人即受處分人王朝祿（下稱異議人）
    駕駛車牌號碼1125-LJ 號自用一般小客車，於100 年8 月18
    日凌晨5 時46分許，在臺中市○○路460 之1 號前，因「限
    速50公里、經檢定合格儀器測照，時速64公里、超速14公里
    （未滿20公里）」之違規，為臺中市政府警察局交通警察大
    隊員警依違反道路交通管理處罰條例第40條逕行舉發。異議
    人於期限內申訴，經原舉發機關查復後仍不服，本所遂於10
    0 年10月12日以中監違字第裁60-G1H392284號裁決書，依道
    路交通管理處罰條例第40條、第63條第1 項及第85條第1 項
    規定，裁處罰鍰新臺幣（下同）1,600 元，並記違規點數1
    點，逾期依裁決書處罰主文規定裁處等語。
三、按汽車駕駛人，行車速度，超過規定之最高時速，或低於規
    定之最低時速，除有第43條第1 項第2 款情形外，處1,200
    以上2,400 元以下罰鍰；汽車駕駛人有同條例第40條情形者
    ，除依原條例處罰鍰外，並記違規點數1 點，道路交通管理
    處罰條例第40條、第63條第1 項第1 款分別定有明文。
四、經查：
  (一)異議人駕駛車牌號碼1125-LJ 號自小客車，於100 年8 月18
    日凌晨5 時46分許，行經速限50公里之臺中市○○路460-1
    號處，經合格檢測之雷達測速儀測得行車時速為64公里，超
    速14公里之違規事實，為異議人所不爭執，並有臺中市政府
    警察局中市警交字第G1H392284 號舉發違反道路交通管理事
    件通知單暨檢附之採證照片、本件裁決書、臺中市政府警察
    局交通警察大隊100 年10月4 日中市警交執字第1000019867
    號函暨所附之經濟部標準檢驗局雷達測速儀檢定合格證書（
    檢定合格單號碼：J0GA0000000A、J0GA0000000B）各1 份附
    卷可稽，是異議人上開違規之事實，堪予認定。
  (二)異議人雖以其未能看見測速照相警告標誌，違反道路交通管
    理處罰條例第7 條之2 之規定等語置辯。惟按汽車駕駛人行
    車速度超過規定之最高速限，經採用固定或非固定式科學儀
    器取得證據資料證明者，於一般道路須至少於100 公尺前，
    明顯標示之，道路交通管理處罰條例第7 條之2 第3 項定有
    明文。查本件舉發地點為臺中市○○路460-1 號前，其前方
    約238 公尺處設置有「超速行駛照相開罰」之警告標誌及「
    限速50公里」之限速標誌予以告示，且周遭並無任何遮蔽物
    阻檔用路人之視線，此有臺中市政府警察局交通警察大隊10
    0 年10月4 日中市警交執字第1000019867號函暨所附之警告
    標誌設置照片1 幀在卷可稽，足徵該警告標誌牌及限速標誌
    確係在上開雷達測速照相系統設置地點前方至少100 公尺前
    設立無訛，堪認符合前開道路交通管理處罰條例第7 條之2
    第3 項之規定。況該規定之立法用意，不外表明科處違規人
    行政裁罰之終極目的乃在敦促駕駛人依行車速限駕駛，是以
    科學儀器採證，應由主管機關在明顯處告示，用以提醒駕駛
    人依道路限速行駛，以期在駕駛人避免受罰之心理下，達到
    依行車速限駕駛進而維護行車安全之最大效益，並避免超速
    之駕駛人為規避處罰突然減速而造成危險，非謂主管機關一
    有違反上開規定，駕駛人之超速行駛違規行為即應不罰（臺
    灣高等法院臺中分院96年度交抗字第914 號裁定意旨參照）
    ，是主管機關有無在舉發地點100 公尺前設置明顯警告標示
    告知駕駛人，與駕駛人之超速違規行為是否應處罰，本屬二
    事，自不得據此解免罰則。再者，市區○道路無速限標誌或
    標線者，行車時速不得超過50公里，為道路交通安全規則第
    93條第1 項第1 款所明定，則異議人未見限速標誌或標線者
    ，行車時速即不得超過50公里，異議人為經合法考取普通小
    型車駕駛執照之駕駛人，對於其所應遵守之交通規則，自不
    得推諉需有警告標示之提醒，始知有遵循之義務。復衡公路
    主管機關考量各種設置因素，本無可能在特定路段之各個交
    岔路口處均豎立超速照相之警告標誌，倘異議人所稱，其係
    自景賢路轉入子路行駛，因而未能看見子路後方所設之
    警告標誌屬實，此亦乃異議人行車路線有別所致，難謂公路
    主管機關之設置警示標誌措施有何重大瑕疵或不當可言。是
    異議人上開所辯，洵非有理，並無足採。
  (三)至異議人另以原舉發機關未即時舉發，造成於同一地點數度
    違規云云置辯，惟違反本條例之行為，自行為成立之日起，
    行為有連續或繼續之狀態者，自行為終了之日起，逾3 個月
    不得舉發，道路交通管理處罰條例第90條前段定有明文。準
    此，行為人違反道路交通管理處罰條例於3 個月內，舉發機
    關均得依法舉發。本件依卷附之舉發違反道路交通管理事件
    通知單3 紙所示，異議人數次違規之時間分別為100 年8 月
    4 日、7 月27日及8 月18日，而原舉發機關係於8 月17日、
    8 月22日及9 月13日製開舉發通知單逕行舉發，顯未逾前開
    3 個月之舉發時效，即難認有何違法遲延之情事，是原舉發
    機關依法就各次違規分別舉發，亦無違法或不當之處，況且
    ，異議人他次之違規舉發程序為何亦與本件違規事實存否無
    涉，自無從作為免責之理由，從而，異議人所辯，亦無足採
    。
五、綜上所述，本件異議人於上開時、地超速之違規事實，洵堪
    認定。原處分機關援引道路交通管理處罰條例第40條、第63
    條第1 項第1 款規定，裁處異議人罰鍰1,600 元，並記違規
    點數1 點，於法並無不合，本件異議為無理由，應予駁回。
六、依道路交通管理處罰條例第87條第2 項，道路交通事件處理
    辦法第18條，裁定如主文。
中    華    民    國  100     年    12    月    28    日
                  交通法庭    法  官   戰諭威
以上正本證明與原本無異。
如不服本裁定，應於裁定送達後5 日內向本院提出抗告狀( 須附
抗告狀繕本) 。
中    華    民    國  100     年    12    月    28    日
                              書記官   許清源